臺灣屏東地方法院刑事判決　　　　　　　 96年度訴字第710號
公　訴　人　臺灣屏東地方法院檢察署檢察官
被　　　告　甲○○
　　　　　　　　　　（另案臺灣屏東監獄竹田分監執行中）
上列被告因違反毒品危害防制條例案件，經檢察官提起公訴（96
年度毒偵字第1165號），茲因被告就被訴事實為有罪之陳述，經
告知簡式審判程序意旨，並聽取公訴人及被告之意見後，本院合
議庭裁定由受命法官獨任依簡式審判程序審理，判決如下：
    主  文
甲○○施用第一級毒品，處有期徒刑壹年。
    事  實
一、甲○○前因施用毒品而違反毒品危害防制條例，經依本院93
    年度毒聲更字第3 號裁定令入勒戒處所施予觀察、勒戒，於
    93年2 月11日入所執行後，因無繼續施用毒品之傾向，於93
    年3 月3 日出所執行完畢，竟不知悔悟，5 年內復基於施用
    第一級毒品之犯意，於96年5 月9 日中午12時許，在其位於
    屏東縣內埔鄉○○村○○路312 巷24號住處內，以皮下注射
    之方式（針筒於查獲前已經丟棄而滅失），施用第一級毒品
    海洛因1 次，嗣為警依法於同日稍後，即96年5 月9 日下午
    1 時30分在上址執行拘提而查獲，經採尿送驗結果，呈嗎啡
    即海洛因經人體水解代謝產物陽性反應。
二、案經屏東縣警察局內埔分局報告臺灣屏東地方法院檢察署檢
    察官偵查起訴。
    理  由
一、前揭犯罪事實，除據被告甲○○於本院審理時均自白不諱，
    其經查獲採尿送正修科技大學（超微量研究科技中心）以氣
    相層析質譜儀法（GC／MS）等科學方法檢驗結果，亦呈嗎啡
    ，即海洛因經人體水解代謝產物陽性反應，有該機關96年5
    月11日，編號R00-0000-000號檢驗報告附卷，乃鑑定機關本
    於專業知識及以精密儀器測試後所得之結論，自可憑信。被
    告甲○○自白施用海洛因，堪認與事實相符。
二、被告甲○○前因施用毒品而違反毒品危害防制條例，經依本
    院93年度毒聲更字第3 號裁定令入勒戒處所施予觀察、勒戒
    ，於93年2 月11日入所執行後，因無繼續施用毒品之傾向，
    於93年3 月3 日出所執行完畢，有臺灣高等法院被告前案紀
    錄表、臺灣屏東地方法院檢察署刑案資料查註紀錄表、全國
    施用毒品案件紀錄表、受觀察勒戒人毒品及前科紀錄簡列表
    各1 份在卷可按，其經觀察勒戒執行完畢後5 年內再犯本件
    施用第一級毒品之犯罪事證已臻明確，應依法論科。
三、按海洛因為毒品危害防制條例第2 條第2 項第1 款規定之第
    一級毒品，除法律另有規定者外，不得持有、施用。核被告
    甲○○所為，係犯毒品危害防制條例第10條第1 項之施用第
    一級毒品罪。其因施用而持有海洛因之低度行為，為施用之
    高度行為所吸收，不另論罪。
四、爰審酌被告甲○○之年齡、品行、智識能力、犯罪手段、對
    於法益所生侵害之程度，其為64年11月26日出生、受有國小
    畢業教育程度、以擔任鐵工為業之人，有警詢年籍資料在卷
    可參，本件犯罪時年31歲，正值青壯，竟不知進取，前曾因
    犯賭博罪，經本院88年度潮簡字第42號判處罰金2,000 元確
    定，於89年3 月8 日繳納罰金執行完畢；又因犯竊盜罪，經
    本院93年度易字第94號判處有期徒刑1 年，緩刑3 年，於93
    年5 月3 日確定，有臺灣高等法院被告前案紀錄表及臺灣屏
    東地方法院檢察署刑案資料查註紀錄表各1 份在卷可按，素
    行不良，茲就其施用毒品之犯罪類型，雖有認為僅屬自殘行
    為，並未涉侵害他人法益者，惟姑不論此見與我國現行刑事
    立法向不加罰於行為人自殘，甚或自殺之行為，卻始終明文
    處罰施用毒品行為，其法定刑猶相當，或更甚（如施用第一
    級毒品罪）於刑法中關於故意「傷害」「他人」規定罪責所
    表彰之規範體系價值觀念相左。蓋民主法治國家之所異於獨
    裁、集權社會，其國家政策、社會發展，均取決於以全體公
    民個人意志累積形成之群體意志，凡公民不分性別、學歷、
    職業、貧富、愚智，任由鴻儒碩彥至販夫走卒，其個人意志
    之表現就群體意志決定之形成，均屬等值，直接影響國家、
    社會整體之命運，至關重要，則個人基於自主、健全意思所
    表現之公民意志，不分良窳，均應尊重，然若有藉不正手段
    影響他人或自陷個人健全自主意志不能正常形成、表現者，
    不僅直接侵蝕公民群體意志形成之基礎，迫令其他自重慎行
    大眾均須承受建立在該不健全基礎形成之公共政策、社會生
    活品質之結果，對於國家、社會法益及人民全體利益，猶已
    構成危害，是如投票受賄罪所規範者，即在禁止公民匯集個
    人自主意志以形成群體意志之過程受不當影響及控制，即為
    適例。今毒品除可對個人身體健康造成有形傷害外，就人之
    身體及精神形成高度成癮性及依賴性，猶足以抑制個人表現
    其本於心性能力所為自主意志之決定，並進而造成群體意志
    表現遭不當扭曲之危險，直接影響國家、社會之發展，侵害
    至鉅，斷非僅止於個人健康之危害，被告甲○○前因施用毒
    品而經觀察、勒戒執行完畢，仍不足徹底矯治其惡習，猶在
    緩刑期間再犯本件施用毒品犯行，除見其法治觀念薄弱，對
    於社會秩序及其個人身心健康之影響非輕，並考量其犯罪施
    用毒品之手段、查獲時扣得器具之數量，與其犯罪經查獲後
    ，尚能坦認犯行，態度尚可等一切情狀，量處如主文所示之
    刑，以資儆懲。
五、未扣案而供被告甲○○持以施用毒品使用之注射針筒，除據
    其供稱於查獲前已經丟棄而滅失，依現有卷證復不能證明尚
    存在，爰不另為沒收之諭知，復此敘明。
據上論斷，依刑事訴訟法第273 條之1 第1 項、第299 條第1 項
前段，毒品危害防制條例第10條第1 項，刑法第11條前段，判決
如主文。
本案經檢察官鍾仁松到庭執行職務
中　　華　　民　　國　　96　　年　　8 　　月　　23　　日
                  刑事第二庭  　法　官　陳松檀
以上正本證明與原本無異。
如不服本判決應於收受本判決送達後10日內向本院提出上訴書狀
，其未敘述上訴理由者，並得於提起上訴後10日內向本院補提理
由書狀（均須按他造當事人之人數附繕本）「切勿逕送上級法院
」
中　　華　　民　　國　　96　　年　　8 　　月　　23　　日
                              　書記官  林祥玉
附錄本件判決引用之法條：
毒品危害防制條例第10條
施用第一級毒品者，處6 月以上5 年以下有期徒刑。
